【裁判字號】    98,台上,7692
【裁判日期】    981217
【裁判案由】    妨害性自主
【裁判全文】
最高法院刑事判決            九十八年度台上字第七六九二號
上  訴  人  甲○○
選任辯護人  楊金順律師
            游朝義律師
上列上訴人因妨害性自主案件，不服台灣高等法院中華民國九十
六年十月九日第二審更審判決（九十六年度上更(一)字第三一七號
，起訴案號：台灣板橋地方法院檢察署九十一年度偵字第二三三
八二號），提起上訴，本院判決如下：
    主  文
上訴駁回。
    理  由
按刑事訴訟法第三百七十七條規定：上訴於第三審法院，非以判
決違背法令為理由不得為之；是提起第三審上訴，應以原判決違
背法令為理由，係屬法定要件。如果上訴理由書狀並未依據卷內
訴訟資料具體指摘原判決不適用何種法則或如何適用不當；或所
指摘原判決違法情事，顯與法律規定得為第三審上訴理由之違法
情形不相適合；均應認其上訴為違背法律上之程式，予以駁回。
本件原判決撤銷第一審之科刑判決，改判仍論處上訴人甲○○對
未滿十四歲之女子，以違反其意願之方法而為性交罪刑（處有期
徒刑七年六月）。上訴人之上訴意旨略稱：（一）原審未囑託專
業醫療機構鑑定，即逕行認定：「財團法人天主教耕莘醫院永和
分院（下稱耕莘醫院）所出具受理疑似性侵害事件驗傷診斷書，
雖未記載被害人Ａ女（姓名、年籍均詳卷）陰部紅腫，但被告（
指上訴人）既以性器官插入，於驗傷時即未必有明顯紅腫之表徵
」，顯有應於審判期日調查之證據未予調查及理由不備之違法。
又依上訴人於原審所提出被害人Ａ女於民國九十一年九月二十二
日二十一時四十一分至財團法人亞東紀念醫院（下稱亞東醫院）
急診驗傷之驗傷診斷書所載，當時Ａ女會陰處有零點四公分之裂
傷，則耕莘醫院受理疑似性侵害事件驗傷診斷書所載Ａ女處女膜
於五點及七點方向有新撕裂傷，與上揭亞東醫院診斷證明書記載
之會陰處零點四公分裂傷，是否為同一傷口？如否，Ａ女處女膜
前所受之裂傷能否自行癒合？Ａ女於九十一年九月二十二日所受
之處女膜裂傷，至九十一年十二月二十六日本件事發時，是否已
經癒合？如未能癒合，何以耕莘醫院於九十一年十二月二十六日
為Ａ女驗傷時，未能驗出該舊有的處女膜裂傷？上訴人於原審就
前揭疑點已提出調查證據之聲請，惟原判決就此仍未查證明白，
亦屬證據調查未盡。（二）鈞院前次發回意旨已指明：「上訴人
始終否認有強制性交犯行，而證人Ａ父及其女友林○玲均證陳：
看見上訴人趴在Ａ女身上，上訴人有上上下下在動，但未看到上
訴人之生殖器有無插入Ａ女下體等語，是上訴人究竟有無以生殖
器插入Ａ女下體為強制性交行為，猶有疑義」，上訴人於原審乃
聲請傳喚被害人Ａ女到庭作證，詎原審就此未予調查，仍僅以Ａ
女之父及其女友林○玲之證述，作為不利於上訴人認定之依據，
有應於審判期日調查之證據未予調查之違法等語。
惟查：原判決依憑調查證據之結果並綜合卷內證據資料，認定上
訴人有其事實欄所載之犯行，已於理由內詳敘其調查證據之結果
及取捨證據認定之理由，並就上訴人否認犯罪所持之辯解，認非
可採，以及亞東醫院診斷證明書所載被害人Ａ女於九十一年九月
二十二日二十一時四十一分至該院急診驗傷，當時會陰處有零點
四公分裂傷，無大量出血等情，認非可執為有利於上訴人認定之
依據，分別予以指駁或說明。復說明援引作為判決基礎之證據均
具有證據能力所憑之理由（見原判決正本第二頁第一行至第三頁
第二六行）。另又綜合卷內證據資料，說明無再行傳喚被害人Ａ
女到庭作證之必要的理由（見原判決正本第七頁第二九行至第八
頁第五行）。從形式上觀察，原判決並無理由不備及證據調查未
盡等違背法令之情形。上訴意旨（二）置原判決事實欄明確認定
及理由內已詳予說明之事項於不顧，徒憑己見，就事實審法院採
證認事自由判斷職權之合法行使，再為單純事實上之爭執，顯不
足以辨識原判決已具備違背法令之形式要件。又上訴人於原審所
提出被害人Ａ女於九十一年九月二十二日二十一時四十一分至亞
東醫院急診驗傷之驗傷診斷書係記載：Ａ女會陰處有零點四公分
之裂傷（見原審卷證物袋內），其位置、受傷情狀與耕莘醫院受
理疑似性侵害事件驗傷診斷書及九十六年五月三十日耕永醫字第
９６０５７０號函附件所載，Ａ女處女膜於五點及七點方向有一
公分新撕裂傷等情（見原審卷第十七頁及證物袋內），顯非相同
，足認該二傷勢應非同一傷口，原審以證人即Ａ女之父及其女友
林○玲分別於第一審之證述，與前揭耕莘醫院驗傷診斷書及回函
附件等證據資料，相互印證，認定上訴人之性器已進入Ａ女之性
器，核屬事實審法院無違於證據法則之採證認事自由判斷職權之
合法行使，並未違法，就耕莘醫院驗出之Ａ女傷痕，是否即係其
前受性侵害時所造成之舊傷乙節，亦非未予審認、調查。上訴意
旨（一）、（二）仍執此指摘原判決證據調查未盡，自非依據卷
內資料而為主張。又耕莘醫院於本件案發後為Ａ女驗傷所發現之
處女膜新撕裂傷，既與Ａ女前次因受性侵害所造成之會陰部裂傷
無關，則Ａ女前次所受之會陰部裂傷是否會自行癒合，於客觀上
顯非本件認定事實及適用法律之基礎，自無調查之必要性，原審
就上訴人此項調查證據之聲請，雖未予調查，又未以裁定駁回，
或於判決理由內敘明無調查必要之理由，致其踐行之訴訟程序於
法有違，惟此種訴訟程序之違法，既於判決結果顯無影響，依刑
事訴訟法第三百八十條規定，仍難執為上訴第三審之適法理由。
上訴意旨（一）另以此指摘原判決證據調查未盡，自與得為第三
審上訴理由之違法情形不相適合。綜上所論，本件上訴違背法律
上之程式，予以駁回。
據上論結，應依刑事訴訟法第三百九十五條前段，判決如主文。
中    華    民    國  九十八  年   十二   月   十七   日
                      最高法院刑事第七庭
                          審判長法官  林  永  茂
                                法官  吳  昆  仁
                                法官  蘇  振  堂
                                法官  蕭  仰  歸
                                法官  林  立  華
      本件正本證明與原本無異
                                      書  記  官
中    華    民    國  九十八  年   十二   月  二十四  日
                                                Ａ

司法院資訊處製作；財團法人民間司法改革基金會備份。
